【裁判字號】    98,上訴,1229
【裁判日期】    980710
【裁判案由】    組織犯罪防制條例等
【裁判全文】
臺灣高等法院刑事判決                98年度上訴字第1229號
上  訴  人  臺灣臺北地方法院檢察署檢察官
上  訴  人
即  被  告  丙○○
選任辯護人  陳德峰律師
            周建才律師
上  訴  人
即  被  告  乙○○
被      告  丁○○
被      告  甲○○
被      告  庚○○
                      樓
被      告  己○○
被      告  戊○○
                      樓
上  訴  人
即  被  告  壬○○
                    現於臺灣台北監獄
上列上訴人因被告違反組織犯罪防制條例等案件，不服臺灣臺北
地方法院97年度訴字第346號、98年度訴緝字第38號，中華民國
98年1月13日、98年4月30日第一審判決（起訴案號：臺灣臺北地
方法院檢察署97年度偵字第1271號），提起上訴，本院判決如下
：
    主  文
上訴駁回。
    事  實
一、乙○○曾因妨害自由案件，經臺灣板橋地方法院以95年訴字
    第540號刑事判決判處有期徒刑3月，於民國95年7月13日確
    定，乙○○於95年9月27日易科罰金執行完畢。
二、丙○○（綽號夢夢）在臺北縣新店市○○路○段19巷旁，經
    營「夢工坊檳榔攤」，於民國96年6月間，見天○（真實姓名
    年籍均詳卷）在臺北縣新店市○○路1號新開之「168檳榔攤
    」生意興隆，影響其檳榔攤之生意，竟夥同國中同學丁○○
    （綽號阿信）、乙○○（綽號阿狗）、壬○○（綽號阿偉）
    ，先基於恐嚇危害安全之犯意聯絡，聯袂前往「168檳榔攤
    」，由丙○○出言要求當時在檳榔攤內之天○稱：立即將檳榔
    攤關閉，不然將會在新店出事等加害其生命、身體、自由、
    財產之事加以恐嚇；嗣因天○不同意而與丙○○發生口角，丙○○、壬○○、丁○○、乙○○犯意升高為強制之犯意聯絡
    ，丙○○命令壬○○、丁○○、乙○○返回車內取出西瓜刀
    、木棍，丁○○、壬○○手持西瓜刀各1把、乙○○手持木
    棍，站在「168檳榔攤」店內助勢，而共同以脅迫方式妨害
    天○經營檳榔攤之權利。嗣經在場之「168檳榔攤」店員A4（
    真實姓名及年籍均詳卷）報警，丙○○始率眾離去。
三、丙○○於96年6月間某日，因見「168檳榔攤」生意不錯，仍
    有不甘，又夥同乙○○、丁○○、壬○○、酉○○（酉○○
    未據起訴）及10餘名姓名年籍不詳之成年男子，共同基於以
    強暴妨害他人行使權利之犯意聯絡，分持西瓜刀、木棍先將
    「168檳榔攤」圍住，一見停車向「168檳榔攤」購買檳榔之
    顧客，丙○○便指示乙○○、丁○○、壬○○持木棒敲打顧
    客汽車之車窗玻璃，詢問是否要購買檳榔，使顧客知難離去
    ，以此強暴手段妨害天○營業之權利。
四、丙○○「夢工坊檳榔攤」雇用之店員於96年7月20日凌晨某
    時，與「168檳榔攤」店員發生口角爭執，丙○○聞訊立即
    夥同乙○○、丁○○、甲○○、壬○○、酉○○、真實姓名
    年籍不詳而綽號「小愛」（酉○○及「小愛」未據起訴）之
    成年女子及10餘名姓名年籍不詳之人到場，共同基於強暴、
    脅迫妨害他人營業權利之犯意聯絡，先由丙○○將燒金紙用
    之鐵桶擲向「168檳榔攤」店員戌○（真實姓名及年籍均詳卷
    ），並出言要求在場店員戌○、亥○（真實姓名及年籍均詳卷）
    立即將「168檳榔攤」關閉，因戌○、亥○拒絕，丙○○即指示
    「小愛」持球棒由背後毆擊戌○背部（傷害部分未據告訴），
    戌○轉頭欲質問何人出手毆打之際，壬○○自隨身攜帶之包包
    中取出狀似黑色槍枝之不詳物品（未扣案）抵住戌○左邊太陽
    穴，接續恫稱：「妳是在臭屁什麼，不聽話就幹掉妳，叫妳
    們不要做，妳們還在做，不准再繼續經營檳榔攤，否則要檳
    榔攤員工死的很難看」等語，使戌○、亥○心生畏懼而拉下檳榔
    攤鐵門，停止營業；丙○○見已得逞乃率眾離去，復於離去
    前，恫嚇戌○、亥○：「不得報警或就醫，否則見1次打1次，要
    渠等死得很難看」，以上開強暴、脅迫方式，共同接續妨害
    戌○、亥○在「168檳榔攤」營業之權利。嗣戌○、亥○將丙○○、
    壬○○之言詞、「小愛」及10餘名男子之行為轉告老闆娘天○
    ，天○亦心生恐懼而妨害其經營檳榔攤之權利，數日後即將「
    168檳榔攤」結束營業，另謀他址經營。
五、丙○○因丁○○友人陳建元找人尋仇，乃於96年9月1日晚間
    11時30分許，邀乙○○、丁○○、庚○○、己○○、甲○○
    、陳建元（陳建元未據起訴）及50餘名姓名年籍不詳之成年
    男子，前往臺北縣新店市○○路○段100巷口聚集，基於強制
    妨害路人權利之犯意聯絡，丙○○駕駛馬自達廠牌之黑色自
    用小客車抵達，與其餘男子共同將汽車、機車成排停靠在新
    店市○○路○○道路旁，見素未謀識之癸○○、辛○○與友
    人分騎4台機車、駕駛2輛汽車擬前往臺北縣板橋市唱歌，行
    經該巷口，陳建元誤認渠等係仇家，丙○○、己○○即在車
    上命令乙○○、庚○○、陳建元等10數人分持木棍、開山刀
    、安全帽自路旁竄出衝上前，癸○○、辛○○乘坐之機車緊
    急煞車，致癸○○、辛○○跌倒在地時，遭乙○○、庚○○
    、陳建元及10餘名不詳男子持木棍、開山刀、安全帽圍毆，
    致辛○○受有右手第二指間撕裂傷併骨間肌及蚓狀肌斷裂、
    左手中指撕裂傷併骨間肌斷裂、左手臂、頭皮、背部多處撕
    裂傷，癸○○亦受右尺骨開放性骨折併尺側伸腕肌肌腱斷裂
    、左側第二掌骨骨折、右耳、左小腿、右大腿切傷、雙側眼
    眶、上肢、右大腿挫傷（傷害部分據癸○○、陳柏霖撤回告
    訴），其中1輛汽車車窗玻璃亦遭砸毀，其餘男子則在路旁
    助勢，共同以此強暴方式共同妨害癸○○、辛○○及渠友人
    行使用路之權利。嗣因乙○○續衝向另1輛汽車擬砸毀車窗
    玻璃之際，發現友人未○○在車上，方查覺誤認，眾人始散
    去。
六、案經臺北縣政府警察局新店分局移請臺灣臺北地方法院檢察
    署檢察官偵查起訴。
    理  由
壹、有罪部份：
一、證據能力：被告及辯護人均辯稱：戌○、亥○、天○、A4、A5、A6
    、A7、戌○0（A5、A6、A7、戌○0真實姓名年籍均詳卷）之警偵
    訊均無證據能力，被告乙○○及其辯護人另辯稱：癸○○、
    辛○○、庚○○、甲○○警偵訊亦無證據能力等語。經查：
（一）按被告以外之人於偵查中向檢察官所為之陳述，除顯有不
      可信之情況者外，得為證據；證人、鑑定人依法應具結而
      未具結者，其證言或鑑定意見，不得作為證據，刑事訴訟
      法第159條之1第2項、第158條之3分別定有明文。查共同
      被告丙○○、丁○○、乙○○、己○○、甲○○、庚○○
      、戊○○及證人天○、戌○、亥○、A7、戌○0於檢察官訊問時，
      均經具結（偵字第1271號卷二第4頁、第7頁、第10頁、第
      21頁、第25頁、第28頁、第50頁、第140-142頁，第144至
      145頁、第147頁、第150頁、第155-157頁，卷三第13頁）
      ，被告及辯護人空言否認該等陳述之證據能力，又未指出
      渠等向檢察官所為陳述有何顯不可信之情狀，揆諸前揭法
      條規定，顯然無據，所辯自不可採。
（二）A4、A5、A6、庚○○分別經原審行交互詰問，賦予被告及
      辯護人詰問權，且援引其警詢筆錄為詰問內容（原審卷三
      第44頁，第52頁，第64頁，第144頁），顯然其等警詢筆
      錄為原審交互詰問內容之ㄧ部分，自有證據能力，惟為免
      引用周折，逕引原出處。
（三）按被告以外之人於審判中，所在不明而傳喚不到者，其於
      檢察事務官、司法警察官或司法警察調查中所為之陳述，
      經證明具有可信之特別情況，且為證明犯罪事實之存否所
      必要者，得為證據，刑事訴訟法第159條之3第3款亦有明
      文。查本案證人天○、戌○、亥○均經原審合法傳喚、拘提而未
      到庭作證，可知渠等所在不明，傳喚不到之事實（原審卷
      三第181頁證物袋內附送達證書、拘票、拘提報告書）。
      另據證人申○○即製作天○、戌○、亥○筆錄之警員證稱：按渠
      等陳述內容繕打筆錄、一問一答並以錄音等情，原審並勘
      驗天○、戌○、亥○警詢錄音帶，並無違背自由意思而為陳述之
      跡象等情（原審卷三第165至179頁），是可證明戌○、亥○、
      天○於警詢之陳述，具有可信之特別情況，且為證明被告丙○○等犯罪事實所必要，揆諸前揭法條規定，可為證據。
      至於辯護人指稱上開證人所言均係聽聞被害人陳述，為傳
      聞證據乙節，經核對上開證人之身分資料，堪認辯護人此
      部份所辯，顯有誤會。
（四）被告乙○○之原選任辯護人（按嗣解除委任）辯稱：辛○○、癸○○警詢，為審判外陳述，無證據能力乙節，按法
      院辦理刑事訴訟案件應行注意事項93規定：基於訴訟程序
      安定性、確實性之要求，若當事人已於準備程序或審判期
      日同意以被告以外之人於審判外之陳述作為證據，而其意
      思表示又無瑕疵者，不宜准許當事人撤回同意。而被告及
      其等原審辯護人於原審稱：對辛○○、癸○○警詢，均無
      意見等語（原審卷四第21頁背面）。是被告等已同意上開
      證據，依上開規定，自不許被告等反異，因此，辯護人辯
      稱：此二人警詢，為審判外陳述，均無證據能力乙節，不
      無違反禁反言之法理，且有礙訴訟程序之穩定，而與權利
      之正當行使及正當程序之法理不符，而有誤會。
（五）辯護人辯稱：警詢筆錄與錄音帶譯文不符，有三十五項提
      問而與彙整一次回答乙節，然查：經原審勘驗警詢錄音，
      與警詢筆錄並無不符（原審卷一第145-149頁，卷三第165
      -205頁），而筆錄之記載，當係擇要，記載重點，且不違
      本意，縱非逐字逐句記載，當不影響其效力。所辯尚有誤
      會。
（六）至於A7、戌○0警詢筆錄，為審判外陳述，被告及辯護人辯
      稱無證據能力，於法尚無不合。
（七）有關本案刑事警察局偵七隊三組警員所製作之組織架構表
      ，被告及辯護人均稱：無證據能力乙節，按證人即該表製
      作人子○○證稱：組織架構表內容均為警員偵查過程中所
      為判斷等語（原審卷二第108至111頁），顯係其個人意見
      之陳述，非屬刑事訴訟法第159條之4規定之紀錄文書、證
      明文書，難認有證據能力。被告及辯護人所辯，尚非無據
      。
（八）至於秘密證人依法不得公開其身分資訊，故後引證言，均
      以代號為之，合予敘明。
二、關於「168檳榔攤」部分：
    訊據上訴人即被告丙○○、乙○○固不否認於96年6月間2次
    、7月20日在「168檳榔攤」有生意糾紛等情，上訴人即被告
    壬○○固不否認時常前往「夢工坊檳榔攤」找丙○○等人，
    看過「夢工坊檳榔攤」與「168檳榔攤」檳榔攤糾紛，看見
    鐵門拉下來，也聽說警察去過2、3次等情，惟均否認有何犯
    行。被告丙○○辯稱：因雙方檳榔攤小姐爭吵，故伊與丁○○前往「168檳榔攤」與老闆娘協調，協調後伊有與丑○○
    談；附近是檳榔攤聚集之處，伊希望店開越多生意越興隆，
    沒有說「168檳榔攤」不關店會出事，並無持木棍、西瓜刀
    ，亦無敲打顧客車窗，沒有丟擲燒金紙之鐵桶；不確定乙○○、壬○○是否有在場云云；被告乙○○辯稱：沒有去過「
    168檳榔攤」，曾聽丙○○說曾與「168檳榔攤」發生爭執，
    但伊不知爭執內容，僅有1次伊前往「夢工坊檳榔攤」欲找
    丙○○聊天，到時才知道丙○○等人已前往警察局做筆錄云
    云，被告壬○○辯稱：不瞭解糾紛細節，沒有拿開山刀、棍
    棒或類似手槍之武器恐嚇「168檳榔攤」店員，只去過一次
    云云。經查：
（一）有關事實欄二、三所示96年6月間之情形，據證人天○於偵
      訊證稱：96年6月份168檳榔店剛開，開不到1個禮拜，丙○○就帶人到168檳榔攤4、5次，第1次丙○○帶丁○○、
      乙○○及壬○○，除了丙○○之外，丁○○、壬○○來時
      有拿西瓜刀，乙○○拿木棍，他們是從車上帶下來的，丙○○對午○○說在新店的檳榔攤都是他們在圍事的，所以
      不能在新店開檳榔攤，要立即關門，否則就在新店會出事
      ，丙○○跟午○○講時，另外3個人站在一旁助勢，原先
      沒拿武器，後來午○○不願意關店，當場跟丙○○發生口
      角，丙○○就叫另外3人上車拿武器，之後檳榔攤裡面的
      小姐打電話報警，所以他們才離開。之後4、5次，他們每
      次看到168檳榔攤生意比較好，丙○○、丁○○、乙○○
      、壬○○等約有10幾個人就會將168檳榔攤圍住，丙○○
      的手下有些人有帶西瓜刀及木棒，看到有客人停車要買檳
      榔時，丙○○就會指示丁○○及其他人，拿木棒敲客人的
      汽車玻璃問對方是否要買檳榔，客人因此都嚇跑了等語（
      偵字第1271號卷二第144至145頁），核與證人A4於警詢稱
      ：丙○○多次指揮其手下壬○○、丁○○、乙○○等多人
      持刀棍圍住該檳榔攤（我有親眼目睹），我朋友午○○就
      多次遭受丙○○率眾多人以三字經辱罵，並揚言其為地方
      惡霸，如檳榔攤再繼續經營下去即要迫害其生命安危……
      午○○因懼怕遭受迫害，所以立刻拉下檳榔攤鐵門不敢繼
      續營業等語（度聲拘字第6號卷第102頁），大致相符，且
      證人天○、A4於警詢時均指認被告丙○○、乙○○、壬○○
      及同案被告丁○○照片無誤（聲拘字第6號卷第94至95、
      97至100頁、第104至105、107至110頁）。此外，臺北縣
      政府警察局新店分局警員持票搜索臺北縣新店市○○路○
      段19巷旁之「夢工坊檳榔攤」時，確在檳榔攤內扣得開山
      刀1把（度偵字第1271號卷一第263至268頁），則證人天○
      、A4指述同案被告丁○○、壬○○手持西瓜刀乙節，即非
      無據。此部份事實，堪予認定。
（二）關於事實欄四96年7月20日之情形，業據證人戌○於偵訊證
      稱：我有在場的是7月20日那次，凌晨時辰○○及他的同
      事巳○○在檳榔攤在上班及結帳，丙○○就帶著壬○○、
      丁○○、乙○○等10餘人到168檳榔攤內，要求辰○○打
      電話給午○○，並且要辰○○立即將檳榔攤關門，但是辰
      ○○沒有理他繼續在結帳，丙○○就叫他綽號小愛的女子
      拿棒球棍打辰○○的右肩，辰○○回頭問是誰打他，壬○○就從包包拿出1把黑色的手槍抵住辰○○的左邊太陽穴
      ，之後壬○○就出言恐嚇叫你們不要做，你們還在做，之
      後他們同夥的就將他拉開，丙○○就恐嚇辰○○不准報警
      也不能驗傷，否則就找他麻煩，後來是報警後他們才離開
      的，經過這件事情之後，午○○就心生畏懼過沒幾天就將
      168檳榔攤關掉。當時只有辰○○跟巳○○在場，午○○
      沒有在場。96年6月份時就在那邊工作，之後一直到96年7
      月份間都陸陸續續被丙○○等人以三字經辱罵，並且丟擲
      東西。96年7月20日丙○○有丟鐵桶，並恐嚇辰○○，這
      次跟辰○○被用槍抵住額頭的事情，是依序發生的，當時
      是辰○○及巳○○要下班時，丙○○又帶壬○○、丁○○
      、乙○○等10餘人來檳榔攤，丙○○先朝檳榔攤丟燒金紙
      用的鐵桶，並恐嚇辰○○要將檳榔攤關掉，之後才發生辰
      ○○被用槍抵住額頭的事情。壬○○用槍抵住辰○○的額
      頭時有說要讓檳榔攤的工作人員死的難看等語（偵字第12
      71號卷二第147至148頁），核與證人亥○於檢察官偵訊證述
      相符（同上偵第150頁）。且證人戌○、亥○亦於警詢時指認
      被告丙○○、乙○○、及同案被告丁○○、壬○○照片無
      誤（聲拘字第6號卷第75、77至80頁、第84、87至90頁）
      。此外，被告壬○○曾於94年間某日起，持有具殺傷力之
      改造手槍1把、子彈3顆，為警於96年6月7日查獲；又於95
      年11月7日為警搜得空氣槍1把，有臺灣臺北地方法院檢察
      署97年度偵字第17620號起訴書及95年度偵字第24131號、
      毒偵字第2944號不起訴處分書在卷可參。則證人天○、A4指
      述同案被告壬○○拿出疑似黑色槍枝1把等節，即非無據
      。此部分事實，亦堪認定。
（三）被告丙○○辯稱：不在場乙節，惟同案被告丁○○證稱：
      我有去，當時是因店內小姐（綽號：怡兒）打電話給我告
      訴我說店門口在吵架，且來了一堆警察，所以我就前往察
      看，現場有丙○○等人在場等語（偵字第1271號卷一第62
      至63頁），同案被告甲○○稱：是酉○○打電話給我，叫
      我到夢夢的檳榔攤，至於酉○○有無跟我說是孟孟叫我過
      去，我不記得了等語（偵字第1271號卷三第7至8頁），並
      稱：其中我認識的有丙○○、吳宗廷等語（偵字第1271號
      卷一第89頁），原審勘驗被告甲○○警詢錄音帶，被告甲○○於警詢時陳稱：他是說有事情啊，叫我過去，因為他
      說檳榔攤，應該就是夢夢等語（原審卷三第194頁反面）
      ，被告乙○○於偵訊時證稱：我知道丙○○跟我聊天的時
      候，他說168檳榔攤的小姐彼此之間有吵架等語（偵字第
      1271號卷二第10頁），是被告丙○○所辯，顯然無據。至
      於同案被告甲○○於原審改稱：警詢不實等語，與上證據
      不符，顯係迴護避就之詞，自不足採。
（四）被告丙○○辯稱：扣案開山刀，係對方前來砸店之人留下
      云云，然犯罪人豈可能留下兇器作為證據，而被告丙○○
      既為犯罪被害人又豈可能將兇器保存己用，顯與常理不合
      ，應係被告丙○○推諉之詞，扣案西瓜刀應係被告丙○○
      所有，用以遂行本案強制犯罪所用之物。
（五）被告乙○○辯稱：未在場等語，而證人即同案被告壬○○
      、丙○○、丁○○均稱：去的時候，沒看見乙○○等語（
      本院卷第183頁背面至184頁背面），然則，同案被告甲○○稱：其中我認識的有丙○○、吳宗廷等語（偵字第1271
      號卷一第89頁），是被告乙○○所辯，顯然無據。而同案
      被告壬○○、丙○○、丁○○或否認有到現場，或否認有
      何犯行，顯見其等說詞，不無避就，難期公允，無非迴護
      之詞，尚難採信，此部份所辯，不足採。
（六）被告丙○○、乙○○、傅振偉辯稱：天○、A4、戌○、亥○上開
      陳述俱屬虛偽乙節。惟據被告丙○○聲請傳喚證人丑○○
      即天○友人亦於原審證稱：96年6月間，168檳榔攤的客戶被
      人家阻止不准上前購買或者是被人持木棒敲打汽車玻璃的
      情形，我有聽說過……我沒有現場看到，我是聽午○○她
      們說的，她們說是隔壁攤檳榔攤的。96年7月20日凌晨他
      們發生衝突那一次我不在，我事後才知道。我有問168檳
      榔攤的小姐巳○○、辰○○發生什麼事，說有丟燒金紙的
      桶子，還有吵架等語（原審卷三第90頁），是證人天○、A4
      、戌○、亥○於事發後，即將上情轉告證人丑○○知悉，顯非
      渠等於警詢時始行杜撰誣陷之詞。且被告丙○○於偵訊稱
      ：後來在警局和解了等語（偵字第1271號卷二第3頁），
      而證人丑○○亦稱：168檳榔攤好像我們自己的店一樣，
      後來發生糾紛，我自己到中和開一家，辰○○和巳○○等
      人後來就到中和去任職。因為小姐後來還是一樣發生爭執
      ，我決定168檳榔攤不開了就到中和去開，讓辰○○、巳
      ○○、午○○一起到中和上班」等語（原審卷三第91頁）
      ，「夢工坊檳榔攤」與「168檳榔攤」之生意糾紛既已在
      警察局和解，並因雙方各自結束營業而劃下句點，天○、戌○
      、亥○另與丑○○在臺北縣中和市地區設立檳榔攤重新經營
      ，雙方已無利害關係，自無設詞誣陷被告丙○○等人之必
      要。被告丙○○、乙○○質疑天○、A4、戌○、亥○證詞之憑信
      性，尚非可採。
（七）被告丙○○否認上開犯行乙節，證人丑○○於原審亦證稱
      ：事後向被告丙○○求證，丙○○否認為渠等所為等語。
      然如前所述，被告丙○○承認曾多次率眾前往「168檳榔
      攤」理論並發生口角，且檳榔攤小姐「怡兒」及同案被告
      酉○○尚邀集被告丁○○、甲○○等合計10數人到場助勢
      ；而「168檳榔攤」方面，據證人丑○○證稱：有過夢工
      坊的小姐在與168檳榔攤的小姐發生衝突，沒有叫人到現
      場的情形，我們在的時候都不會發生這種事情等語（原審
      卷三第93頁），據此，可見當時雙方人數及實力而言，被
      告丙○○方面顯具壓倒性。倘若僅係兩檳榔攤女性店員之
      口角爭執，被告丙○○豈可能無力排解，何須再邀乙○○
      、丁○○、甲○○、酉○○等10數名男子到場助勢？由此
      情狀堪以合理推認，被告丙○○、乙○○、丁○○、甲○○、酉○○等10數名男子應具強制、恐嚇「168檳榔攤」
      之不法犯意。
（八）被告壬○○辯稱：只去過一次云云，然證人戌○警詢、偵
      訊均證稱：96年6月間……丙○○多次率手下壬○○、丁○○、乙○○等多人等語（偵卷1第162頁、偵卷2第147頁
      ）。證人亥○警詢、偵訊均證稱：96年6月間……丙○○
      多次率手下壬○○、丁○○、乙○○等多人等語（偵卷1
      第172頁、偵查卷2第150頁）。證人天○警詢、偵訊均證
      稱：96年6月間……丙○○多次率手下壬○○、丁○○、
      乙○○等多人等語（偵卷1第143頁、偵卷2第144頁）。
      證人A4警詢證稱：96年6月間……丙○○多次率手下壬○○、丁○○、乙○○等多人等語（偵卷1第153頁）。同
      案被告甲○○於警詢稱：我到達現場後，就看見二間檳榔
      攤的小姐已在吵架，現場約有20人左右，其中我認識的有
      丁○○、酉○○、丙○○、乙○○、傅振偉及陳建元（譯
      音）等語（偵卷1第89頁）。上開證人均指稱被告壬○○
      去過三次等情，是被告壬○○空言所辯，自不足採。至於
      同案其餘被告於偵訊或原審稱：未見壬○○等情，惟其等
      均否認到場或涉案，所述不無避就，自不足採。
三、關於事實欄五：96年9月1日臺北縣新店市○○路○段100巷口
    圍路砍人部分：訊據被告丙○○、乙○○均否認於上開時、
    地有何強制犯行。被告丙○○辯稱：當天有駕車經過該路口
    ，距離伊檳榔攤約5個紅綠燈，有看到救護車及警察，但伊
    沒有停下來看；事後始知係丁○○表弟陳建元與某洗車廠之
    綽號「豆花」之男子發生衝突，伊先前有居中協調云云。被
    告乙○○辯稱：當時與丁○○在北宜路上檳榔攤聊天云云，
    經查：
 （一）有關癸○○、辛○○於96年09月01日晚上約11時30分許
       ，許在新店市○○路○段100巷口，遭被告等圍路毆打受
       傷等情，業據：
     被害人癸○○證稱：我是在96年09月01日晚上約22至24
       時許在新店市○○路○段59號（京川洗車場）跟朋友相約
       要去板橋好樂迪唱歌，大約晚上23時許，從京川洗車場
       往中和方向出發，行經至安和路2段138號前，看見前方
       有一群人將馬路擋住，我朋友忽然緊急煞車，我們兩個
       就摔倒，因為摔倒後前面那群人就衝了過來，我們兩個
       就馬上往後跑，約被追到安和路2段100巷口時，我不慎
       跌倒後，隨即遭後方那群人持兩支類似開山刀和鈍器的
       器械傷害我，一兩分鐘之後我就聽到對方說走了，我就
       爬起來往新店市○○路○段100巷內躲避，然後我就打電
       話給朋友，要我朋友載往醫院就醫（新店耕莘醫院），
       大約當晚凌晨4點許轉院至臺大醫院。我傷勢為右尺骨開
       放性骨折併尺側伸腕肌肌腱斷裂、左側第二掌骨骨折、
       右耳、左小腿、右大腿切傷、雙側眼眶、上肢右大腿挫
       傷。我也不認識那群人。我只有用雙手保護頭部，我並
       沒有機會反抗。載我的朋友跑走，所以沒有受傷，但我
       同行之另一位朋友辛○○，我只知道他有受傷，但我不
       知道他的傷勢如何等語（聲拘字第6號卷第145、146頁）
       ，被害人辛○○稱：我於96年09月01日約23時左右到
       達新店市○○路○段59號（京川汽車場）跟朋友相約要去
       板橋唱歌，大約於23時30分許從京川洗車場往中和方向
       出發，行經至安和路2段138號前，忽然看見前方有一群
       人將馬路擋住，我朋友忽然緊急煞車，我騎乘重機車CMV
       -012來不及煞車就直接撞上去，撞車後我就摔倒了，摔
       倒後我就聽到有人喊『快跑』，所以，我就往回跑大約
       跑到安和路2段100巷口被對方騎摩托車（車號不詳）追
       上，隨即遭後方追趕的那群人（人數多少不詳）持不明
       器具及棍棒傷害我，約3～4分鐘之後我聽到對方有人說
       走了，我就爬起來逆向往京川洗車場方向走回去，走到
       一半我就被我朋友（綽號：阿福，真實年籍姓名資料不
       詳）開車送往新店耕莘醫院救治，大約當天（2）日凌晨
       約4時許轉診至臺大醫院就醫並接受手術。我的傷勢為左
       手中指撕裂傷、右手食指併右手腕肌腱斷裂、骨折，頭
       部後方開放式骨折及身體多處挫傷、右眼瘀血等，完全
       不認識，砍下來的時我才知道是刀械，我並無機會反抗
       。我只知道我朋友癸○○有受傷等語（聲拘字第6號卷第
       141、142頁）。核與：(1)在場證人戌○0於偵訊具結證稱
       ：我當時開車，我朋友開另1台車，另外我朋友有開4台
       機車，我們一起行經該處，對方人數有5、60人在該處聚
       集，看到我們的車子及機車過來，約有10幾個人就衝過
       來，他們好像誤以為我們是對方要尋仇的人，看到我們
       就砍，我朋友辛○○跟癸○○2個有受傷，因為他們騎機
       車。看到我們的車子跟機車10幾個人就從對向的路衝過
       來，他們故意將車子停在路旁不開大燈，看到我們的汽
       車及機車經過，就人衝過來，並將停在路旁的機車大燈
       打開，他們看到我們騎車經過，就持木棍及刀朝騎機車
       的人及汽車攻擊，因為騎機車受傷的2人因為逃的比較慢
       ，所以被刀砍傷，另外騎機車的2人有逃過，還有另1部
       車擋風玻璃被砸爛，我的車沒受損，是因為坐在副駕駛
       座的人認識對方，所以車沒被砸。我有看到丙○○、乙○○、己○○，還有其他人，但是我只認識該3人，丙○○是我國小的學弟，乙○○跟己○○常常在新店附近出
       沒，所以我認識他們。當時丙○○坐在對向約100公尺的
       車內，因為他的外型很好認，我一眼就認出來，他坐在
       駕駛座後座，因為我的車子經過丙○○車坐的車子時，
       我有看到他，而現場只有1台車，乙○○當時是拿刀，他
       有砍傷辛○○跟癸○○，己○○跟丙○○坐在同1部車上
       ，他坐在副駕駛座後方，跟丙○○坐在一起。乙○○有
       下車打我等語（偵字第1271號卷二第140至142頁）。(2)
       證人A6於警詢稱：我於96年09月02日約00時左右正好經
       過臺北縣新店市○○路○段（正確地址我不清楚）大榮貨
       運時，剛好發現前方大約在前方不到100公尺處有一大群
       青少年持刀及棍棒正在毆打兩名青少年，一大群青少年
       中有幾名是常在地方上以打架鬧事為主小有名氣，是地
       方上的不良少年，但是我不是很熟，我只知道我的朋友
       曾經被他們欺負過，其中有1個，他姓名叫庚○○，其餘
       的我只知道綽號不知道真實姓名。因為當時場面很混亂
       再加上我自己也害怕受到波及，所以，我立即開車掉頭
       離開等語（聲拘字第6號卷第148、149、150頁）。(3)證
       人A7於偵訊具結證稱：當時我跟朋友騎機車及開車要去
       板橋唱歌。現場有30至50人，當時他們在對向車道衝過
       來，大多數都有拿刀跟木棒，就衝過來打我騎機車的朋
       友，我們的汽車擋風玻璃有被砸，我確定乙○○有在，
       因為擋風玻璃是被他砸的，至於丙○○有無在現場，我
       不清楚，是嗣後丙○○透過我的朋友說他打錯人了，但
       是也沒賠我們醫藥費及車修車費等語（偵字第1271號卷
       二第156至157頁）。大致相符。且被害人癸○○、辛○○送醫後，經醫師診斷癸○○受有右尺骨開放性骨折
       併尺側伸腕肌肌腱斷裂、左側第二掌骨骨折、右耳、左
       小腿、右大腿切傷、雙側眼眶、上肢、右大腿挫傷，辛○○受有右手第二指間撕裂傷併骨間肌及蚓狀肌斷裂、
       左手中指撕裂傷併骨間肌斷裂、全身多處撕裂傷（左手
       臂、頭皮、背部）等傷勢，有診斷證明書附卷足憑（聲
       拘字第6號卷第143、147頁）。參酌同案被告庚○○承
       認：我參與96年9月2日凌晨新店市○○路○段HOMEBOX店
       前雙向道路封路並支援陳建元被打事件等語（偵字第127
       1號卷一第114頁、卷二第28頁、卷三第35、36頁），同
       案被告甲○○於偵訊證稱：是陳建元打電話叫我去，我
       到時看到1群人在打人，現場都是陳建元的朋友我不認識
       。丁○○叫我過去天山公園，之後是丁○○帶隊去找他
       表弟在安和路2段的HOMEBOX前面，現場有7、8個人，陳
       建元跟他朋友在打人等語（偵字第1271號卷三第9頁），
       同案被告丁○○於警詢時、偵訊坦承：我有去現場，那
       是陳建元惹出來的事情，他有打電話跟我說這件事叫我
       過去。陳建元是我表弟朋友等語（偵字第1271號卷一第
       64頁、卷三第17頁），此部份事實，堪予認定。
（二）被告丙○○、乙○○否認在場乙節。惟查：
    證人戌○0於偵訊明確指稱被告丙○○當天駕駛黑色汽車到
      場，乙○○亦到場等語（偵字第1271號卷第141-142頁）
      ，核與被告丙○○自承：車子是黑色等語相符（原審卷一
      第34頁反面），且證人戌○0與被告丙○○、乙○○既無怨
      隙，衡情，當無攀陷之必要，則被告丙○○、乙○○所辯
      ，即難採信。
    被告丙○○於警詢、偵訊均辯稱：我完全沒到該處去，當
      時是陳建元跟人家發生口角，是事情發生完有人陸續打電
      話給我，我是之後才知道的，我當時在家中睡覺。因為案
      發前，陳建元跟洗車廠的人發生爭執，我是有開車去洗車
      廠，跟洗車廠的人協調，但是沒有成功，我就到附近我的
      店吃東西，後來圍路傷人的事情是後面發生的事，我不知
      道。當時檳榔攤就只有我檳榔攤的小姐。協調前乙○○、
      丁○○有在我檳榔攤。之後協調不成，我回到檳榔攤他們
      就不在了。圍路傷人事件發生時間在96年9月1日22時至24
      時，我人在安和路我的店裡附近，當時丁○○、乙○○不
      在我的檳榔攤內。圍路傷人事件現場距離我的檳榔攤約3
      個紅綠燈等語（偵字第1271號卷三第13至14頁），惟於原
      審改稱：當天我有路過那裡，因為距離我店大概5個紅綠
      燈，所以我有看到救護車經過那裡，看到警察在那裡，我
      沒有停下來看云云（原審一第34頁反面），前後不一，已
      難遽信。
    至於證人即「京川車體美容」老闆寅○○證稱：丙○○當
      天10點鐘時有到店裡找我，我們就閒聊這樣，聊了10幾20
      分鐘。丙○○來我店裡跟我講完話後就離開，隨後我弟弟
      跟他朋友就離開我店裡要出去玩，才會碰到那一群發生糾
      紛的人，癸○○就被打而受傷等語（原審卷三第103、105
      頁），然與被告丙○○所辯：在洗車廠協調糾紛一節已然
      迥異，且被告丙○○既於圍路砍人事件發生前即已離開「
      京川」洗車廠，則其參予臺北縣新店市○○路○段100巷口
      犯行，並不違常情。再者，「京川車體美容」位在臺北縣
      新店市○○路○段61號，「夢工坊檳榔攤」在安和路1段19
      巷附近，而圍路砍人事件係在安和路2段100巷口，則「夢
      工坊」及案發地點分別在「京川」之相反方向，被告丙○○自不可能從「京川」返回「夢工坊」路上經過案發地點
      。綜上，被告丙○○所辯及證人寅○○所述：被告丙○○
      返回檳榔攤云云，即有違常情，而不可採。
    被告乙○○辯稱：庚○○下午在網咖與他人發生口角與鬥
      毆事發後，約19時許我接獲己○○（綽號歐肥）致電告知
      我其小弟庚○○與人口角鬥毆，要求我陪同前往汽車美容
      廠找對方了解事發原因，但對方不在場，所以我與己○○
      就此離去，至於封鎖道路部分我並未參與云云（偵字第12
      71號卷一第76至77頁），惟同案被告己○○稱：我在網咖
      ，聽到外面有人在講。我那天人在網咖，我沒有去云云（
      偵字第1271號卷二第25頁），顯不相符。何況，證人寅○○稱：當天只有丙○○進來找我，我店裡有我員工跟我弟
      弟及他朋友等語（原審卷三第104頁），則被告乙○○、
      己○○當時顯未至「京川汽車美容」店內，是被告乙○○
      所辯，已然失據，不能採信。
    被告及辯護人均辯：A7、戌○0所述無證據可佐，均不可採
      乙節，然觀諸證人戌○0所指：我的車沒受損，是因為坐在
      副駕駛座的人認識對方，所以車沒被砸等語（偵字第1271
      號卷三第141頁），參酌證人未○○證稱：從我安和路的
      洗車店京川洗車店要離開，我的朋友是侯志岡。我同車的
      朋友沒有被打，其他的朋友有被打。我坐的車是比較後到
      的，我到的時候路上很暗，人一堆。當天是坐侯志岡開的
      車。癸○○和柏林同車。我是最後面，他們是在很前面，
      因為他們先出發。癸○○、柏林、侯志岡跟丙○○、乙○○、己○○、庚○○、甲○○都不認識等語（原審卷三第
      129、130、135頁），足認：坐在副駕駛座之未○○認識
      被告丙○○、乙○○、己○○、庚○○、甲○○，故該車
      未遭砸毀等情，與戌○0證述情節相符，是其所指，即屬有
      據。而被害人癸○○、辛○○與被告丙○○等人素不相識
      ，卻遭砍傷，亦可佐證A7證稱：聽聞被告丙○○事後表示
      打錯人等情，則A7所述，亦非無據。是此部份所辯，顯有
      誤會，不足採信。
    被告丙○○及辯護人辯稱：被告當天駕駛黑色馬自達休旅
      車，並非黑色三菱。且車窗有反光貼紙，戌○0如何能看到
      車內人？是其所指顯然有誤，且違常情，而不可採乙節，
      然查：證人戌○0已稱：我車子經過丙○○車子時等語（偵
      二卷第141頁），顯然有會車之情形，則其稱因而看見被
      告丙○○等語，尚不違常情。至於車窗貼有反光紙，並非
      完全不能辨識其乘座人員。另有關證人戌○0所指車輛為黑
      色，為被告丙○○所不否認，雖該車廠牌二人所稱，有所
      出入，然廠牌指認之正確與否，與人對車輛廠牌之認識度
      有關，若未能正確辨識，是否能以此瑕疵，即置未誤認之
      車輛顏色於不顧，遽認其指述，為不可採，尚非無疑，此
      部份所辯，非無誤會。
    至於證人未○○稱：沒看到丙○○在該路口圍路打人云云
      ，惟與證人戌○0、A7所述不符，尚不足採。
    證人卯○○於原審證稱：96年9月1日晚上10點多時，我在
      夢工坊檳榔攤顧店，當時有乙○○、丁○○。乙○○他們
      後來走了。不知道他們為什麼離開。何時離開，不太清楚
      ，我只知道他們待了1、2個小時等語（原審卷二第114頁
      、反面、第115頁、反面），顯與被告乙○○於警詢時所
      稱：與己○○前往洗車廠協調云云，不相符合，尚難輕信
      。而被告乙○○於原審準備程序稱：當時我人在新店夢夢
      的北宜路的檳榔攤。那天晚班的員工我不認識等語（原審
      卷一第40頁），顯非指卯○○。因此，證人卯○○所述，
      與被告乙○○所辯，顯不符合，殊難採信。
綜上，被告丙○○、乙○○及壬○○所辯，均不足採，事證明確
，其等犯行均堪認定。
四、核被告丙○○、乙○○、壬○○所為：事實欄二、三部份，
    均犯刑法第304條第1項以脅迫妨害他人行使權利罪、以強暴
    方式妨害他人行使權利罪。事實欄四部份，係犯同條項以強
    暴、脅迫方式妨害他人行使權利罪。被告丙○○、乙○○就
    事實欄五部份，係犯同條項以強暴方式妨害他人行使權利罪
    。被告丙○○、乙○○、壬○○於96年6月間第1次至「16
    8檳榔攤」時，先以言詞恐嚇危害天○之生命、身體、自由、
    財產安全，見天○不理，復以脅迫妨害天○行使權利，則渠等犯
    意升高，刑法第304條第1項之實害行為已吸收同法第305條
    恐嚇危害安全罪之危險行為，不另論刑法第305條之罪。
    被告丙○○、乙○○、壬○○於96年7月20日所為丟鐵桶、
    以疑似槍枝之物抵住戌○太陽穴等行為，亦已達強制罪之實害
    脅迫程度。公訴意旨認為此2部分犯刑法第305條恐嚇罪嫌，
    容有誤會，惟起訴之基礎犯罪事實同一，起訴法條應予變更
    為刑法第304條第1項強制罪。被告丙○○、乙○○、壬○○及同案被告丁○○，就事實欄二部份；被告丙○○、乙○○、壬○○、同案被告丁○○、酉○○，及其他姓名年籍不
    詳之成年男子共約10數人間，就事實欄三部份；被告丙○○
    、乙○○、壬○○、同案被告丁○○、甲○○，酉○○，及
    年籍不詳成年女子小愛，其他姓名年籍不詳之成年男子共約
    10數人間，就事實欄四部份。被告丙○○、乙○○、及同案
    被告丁○○、庚○○、己○○、甲○○，與陳建元及其他姓
    名年籍不詳之成年男子共約10餘人，事實欄五部份，均分別
    就該次行為，有犯意聯絡及有犯意聯絡及行為分擔，應分別
    論以共同正犯。事實欄二、三及四部份，分係妨害天○、A4
    、戌○、亥○在「168檳榔攤」正當營業之權利，侵害數法益，
    事實欄五部份，同時妨害癸○○、辛○○及渠友人之用路權
    利，侵害數法益，均屬想像競合犯，應從一重論斷。事實
    欄五部份，被告等圍路、砍人，已達強暴妨害人行使權利之
    實害行為。公訴意旨認為渠等尚犯刑法第305條恐嚇危害安
    全罪，容有誤會，惟此部分倘成立犯罪，應與強制罪具有實
    質上一罪之吸收關係，爰不另為無罪之諭知，附此說明。
    被告乙○○曾因妨害自由案件，經臺灣板橋地方法院以95年
    訴字第540號刑事判決判處有期徒刑3月，於95年7月13日確
    定，95年9月27日易科罰金執行完畢等情，有本院被告前案
    紀錄表附卷可參，其於有期徒刑執行完畢後，5年以內故意
    再犯本案4件有期徒刑以上之罪，均係累犯，應分別加重其
    刑。被告丙○○、乙○○、壬○○所為上開犯行，犯意個
    別，行為互殊，應予分論併罰。
五、原審以事證明確，適用刑法第304條，並審酌：被告丙○○
    、乙○○正值青壯之年，因生意競爭糾紛以強暴、脅迫手段
    強制他人停止營業；又不明究理，恣意攔路砍人犯罪手段惡
    劣，造成損害甚鉅；犯後態度輕佻嬉鬧，毫無悔意，被告壬○○曾拿出類似黑色手槍之物，抵住被害人戌○太陽穴，犯罪
    手段最重；犯後藏匿大陸地區等一切情狀，分別量處有期徒
    刑，並分別定被告丙○○、乙○○、壬○○應執行之刑為有
    期徒刑二年八月，二年六月，一年二月。且說明扣案開山刀
    1把係被告丙○○所有，係於上開4次強制犯罪所用之物，業
    如前述，應依刑法第38條第1項第2款規定宣告沒收。至被告
    等人上開4次犯行所使用之棍棒、疑似槍枝之不詳物品、燒
    金紙之鐵桶、安全帽等物，雖係被告等人犯罪所用之物，但
    均未扣案，又無證據證明為被告等人所有，爰不宣告沒收。
    認事用法，均無不當，被告丙○○、乙○○、壬○○等上訴
    ，未提新事證，猶否認犯行，為無理由，應予駁回。
、無罪部分（即被訴違反組織犯罪條例部分）
一、公訴意旨略以：被告丙○○以臺北縣新店市○○路○段19巷
    旁之「夢工坊檳榔攤」為據點，對外以「竹聯幫新勝堂」自
    稱，為有內部管理結構，並以其成員從事犯罪，具有集團性
    、常習性及脅迫性或暴力性之組織，總攬操縱中聯集團犯罪
    組織活動之指揮。由被告丙○○擔任「竹聯幫新勝堂」之堂
    主，並於不詳時間地點，吸收丁○○、乙○○、甲○○、己○○、壬○○、庚○○、戊○○，均明知竹聯幫新勝堂係以
    成員從事犯罪為主要活動之犯罪組織之人為幫派成員，仍於
    不詳時間、地點，加入上開犯罪集團，繼由被告丙○○指揮
    、操縱幫派成員為下列具有集團性、常習性、暴力性、脅迫
    性之犯罪行為。因認被告丙○○涉犯組織犯罪防制條例第3
    條第1項前段之發起、主持、操縱或指揮犯罪組織罪嫌，被
    告乙○○、丁○○、甲○○、己○○、庚○○、戊○○、壬○○則犯同條例第3條第1項後段之參與犯罪組織罪嫌等語。
二、按犯罪事實應依證據認定，無證據不得推定其犯罪事實，又
    不能證明被告犯罪者，應諭知無罪之判決，刑事訴訟法第15
    4條、第301條第1項分別定有明文。又認定犯罪事實所憑之
    證據，雖不以直接證據為限，間接證據亦包括在內，然而無
    論直接證據或間接證據，其為訴訟上之證明，須於通常一般
    之人均不致有所懷疑，而得確信其為真實之程度者，始得據
    為有罪之認定，倘其證明尚未達到此一程度，而有合理之懷
    疑存在而無從使事實審法院得有罪之確信時，即應由法院為
    諭知被告無罪之判決，最高法院著有76年臺上字第4986號判
    例可資參照。
三、證據能力：按組織犯罪防制條例第12條規定：訊問證人之筆
    錄，以在檢察官或法官面前作成，並經踐行刑事訴訟法所定
    訊問證人之程序者為限，始得採為證據。但有事實足認被害
    人或證人有受強暴、脅迫、恐嚇或其他報復行為之虞者，法
    院、檢察機關得依被害人或證人之聲請或依職權拒絕被告與
    之對質、詰問或其選任辯護人詰問。因此，有關組織犯罪案
    件，相關證人之警詢筆錄，尚難認有證據能力，核予敘明。
四、公訴人認被告丙○○、乙○○、丁○○、庚○○、甲○○、
    己○○、戊○○、壬○○等人（以下簡稱被告等8人）有此
    部分犯行，主要是以：組織架構表、被告等之通聯譯文，以
    證明其等之集團性、從屬性，及前開犯行等證明其常習性、
    暴力性等為據，訊據被告等均堅決否認有何組織犯罪之犯行
    ，均辯稱：渠等係同學或朋友，沒聽過「竹聯幫新勝堂」，
    丙○○雖綽號「夢夢」，但並未在新店地區以從事犯罪為主
    要活動之幫派成員等語。經查：
（一）按組織犯罪防制條例第2條規定：犯罪組織，係指「3人以
      上，有內部管理結構，以犯罪為宗旨或其成員從事犯罪活
      動，具有集團性、常習性及脅迫性或暴力性之組織。因此
      ，組織犯罪防制條例所稱之犯罪組織，自集團性而言，除
      人數應要有3人以上之外，尚需有內部之管理結構，即主
      持人與組織成員間有層級之分，且組織本身不因主持人、
      管理人或成員之更換，而有所異同；自常習性而言，該組
      織具有存續性，並非單為某一特定犯罪成立之共犯或犯罪
      組合；自脅迫性、暴力性而言，係指該組織以不正當手段
      從事某種類或不特定種類之犯罪為目的，始足當之。又犯
      罪組織之成員所以可罰，甚至可以宣告強制工作，乃係因
      以組織型態從事犯罪，內部結構階層化，並有嚴密之控制
      關係，所造成之危害、對社會之衝擊及對民主制度之威脅
      ，遠甚於一般之非組織犯罪所致，司法院大法官釋字第52
      8號著有解釋可參。
（二）被告等8人均否認有組織或參加「竹聯幫新勝堂」，並否
      認有何入幫儀式、儀式內容及地點、組織幫規、結構與組
      織成員等，且公訴人亦未提出證據證明被告8人確有舉行
      相關儀式，公佈幫規、戒條等，並設置內部管結構，因此
      並無從確定渠等間有何歸屬性、指揮性或從屬性，自不應
      論以組織犯罪防制條例所定各罪。
（三）有關組織架構表（聲拘字第6號卷第35頁、偵字第1271號
      卷一第16頁），並無證據能力，已如前述。則公訴人以之
      為被告等不利之證據，顯有誤會。至於證人即警員子○○
      證稱：新店分局在蒐證時因為他們都是一群人一起去犯案
      ，監聽譯文有一通有講到他們是新勝堂，是新店分局監聽
      到的。我有向我們裡面的檢肅科調過資料，資料我有給檢
      察官了，檢肅科提供的資料沒有被告這些人。但由譯文、
      被害人筆錄來認定他們為組織犯罪。惟沒有堂旗也沒有組
      織架構表，當初搜索時沒有搜索到東西。監聽譯文裡面，
      阿信有講到新勝堂，其他沒有人講到新勝堂嗎。我不知道
      新勝堂何時成立，也不知第一任堂主是誰。他們是有跟人
      家在一起合用賭場，我們沒有查到賭場。組織架構表上面
      有『行動組組長、機動組組長』，這個名稱在監聽譯文或
      證人，沒有有提到，我們依照角色還有他們一起出去做事
      的次數來研判，這是我們自己研判的等語（原審卷二第10
      8頁反面至第111頁），可見證人子○○僅憑被告乙○○於
      96年9月17日1通電話中提及「新勝堂」1詞及被告8人經常
      糾眾鬧事之表象，即遽認定被告等8人隸屬「新勝堂」犯
      罪組織，不無速斷，且屬臆測，不能遽採。
（四）有關通訊監察譯文，觀諸：原審勘驗被告乙○○與持用行
      動電話門號0000000000號之不詳男子於96年9月17日凌晨1
      時56分39秒通話內容，對方疑問：「新勝堂你有認識誰嗎
      ？」，乙○○回答：「新勝堂，新店的」，於同日凌晨1
      時59分18秒與同一男子之對話，對方問到：「喂，阿狗，
      要不要支援？」、「要的話再打給我」於同日凌晨1時30
      分47秒起，與被告丙○○及其他不詳之人之通話，被告乙○○曾問：「對方是誰？」，被告丙○○答稱：「古哥」
      等情（96年度聲拘字第6號卷第241頁、原審卷一第145頁
      ）。固提到新勝堂乙詞，然觀諸對方疑問：「新勝堂你有
      認識誰嗎？」，乙○○回答：「新勝堂，新店的」，能否
      認係指自己屬於「新店新勝堂」一員？尚非無疑。且對方
      問到：「喂，阿狗，要不要支援？」、「要的話再打給我
      」，可見被告乙○○與該名男子應係熟識，實無報上堂口
      名稱以自我介紹之必要。因此，能否以此即認被告等組織
      新勝堂？尚非無疑。尚難僅憑被告乙○○與持用00000000
      00號之不詳男子有關於「新勝堂」之對話，逕認被告乙○○有參與「新勝堂」犯罪組織之犯行。況且，觀諸其餘通
      訊監察譯文，固得推知被告等人結伴滋事，但尚難據以證
      明被告8人有何嚴密之組織幫規、結構、成員、名稱（聲
      拘字第6號卷第11至33、193至328頁），揆諸前揭最高法
      院判決及大法官解釋意旨，自不得逕以違反組織犯罪防制
      條例罪嫌相繩。
（五）被告丙○○稱呼丁○○為「小弟」，被告丁○○則稱呼被
      告丙○○為「老大」之事實，固為被告丙○○、丁○○所
      不爭（97年度偵字第1271號卷一第54至55頁、第64頁），
      然此等稱呼，於今社會，非不常見，尚非幫派組織專屬之
      用詞，尚難然單以此稱呼，即認其二人有何犯罪組織。
（六）有關被告丙○○邀被告丁○○、己○○、甲○○、戊○○
      及其他姓名年籍不詳之少年共10數人一同於96年11月7日
      參加陳啟禮公祭乙節，為被告丙○○、丁○○、甲○○、
      戊○○所是認，惟被告丙○○、丁○○辯稱係受他人指示
      前往，渠10數人亦無穿著制服或手舉旗幟（97年度偵字第
      1271號卷一第56頁、第60頁、第93頁、第357頁）。查：
      黑幫公祭，不無廣招人員，魚目混珠，以壯大聲勢之虞，
      尚難遽認參與者，均係幫眾。是被告丙○○、丁○○、己○○、甲○○、戊○○縱參加陳啟禮公祭，尚難遽予推認
      其等5人已加入竹聯幫且自成「新勝堂」組織。
（七）其餘通訊監察譯文，縱被告丙○○指示被告戊○○收帳、
      自稱要「跑路」，被告丁○○講到：「虎堂的人來嗆我」
      ，被告乙○○說到：「現在都是夢夢作主，他想要我跟在
      他身邊，每次打架第1個都找我」等節，固足認被告等人
      有滋事情節，然被告丙○○、戊○○、丁○○、乙○○均
      否認上開內容與組織犯罪有關（97年度偵字第1271號卷一
      第55至56頁、第65頁、第84頁、卷二第50頁），渠等通話
      中並未提到犯罪組織名稱、結構、內規。尚難逕予推認被
      告8人有何集團性、長習性、暴力脅迫性之犯罪組織架構
      。
（八）至於被告丙○○、乙○○、丁○○、甲○○與偉振固有前
      揭強制、恐嚇「168檳榔攤」之犯行、而被告丙○○、乙○○、丁○○、庚○○、己○○、甲○○共同圍路砍人之
      犯行。惟前者乃對同攤商於生意競爭之糾紛，後者起因於
      臨時口角怨隙，均難逕認有何犯罪常習性或不特定性。況
      無證據證明被告戊○○參與上開4次犯行。
綜上，被告丙○○、乙○○、丁○○、庚○○、己○○、甲○○
、戊○○、壬○○等辯稱：未組織幫派等語，尚非不可採，公訴
人所提證據，尚有合理懷疑存在，不能證明被告等違反組織犯罪
防制條例部分，此外，無積極證據足證被告有此等犯行，揆諸前
揭法條規定及最高法院判決意旨，尚難以該條例第3條第1項前段
、後段之罪相繩，應諭知被告等八人無罪。
五、原審以不能證明被告等有組織犯罪防制條例犯行，而諭知無
    罪，核無不合，公訴人上訴，未提新事證，猶對原事證為爭
    執，難認有理由，應予駁回。
六、被告乙○○、己○○經合法傳喚，無正當理由不到庭，爰不
    待其陳述，逕行判決。
據上論斷，應依刑事訴訟法第371條，第368條，判決如主文。
本案經檢察官吳國南到庭執行職務。
中    華    民    國    98    年    7     月    10    日
                  刑事第十八庭審判長法  官  吳鴻章
                                    法  官  陳健順
                                    法  官  周政達
以上正本證明與原本無異。
被告不得上訴。
檢察官就組織犯罪防制條例部分，如不服本判決，應於收受送達
後10日內向本院提出上訴書狀，其未敘述上訴之理由者並得於提
起上訴後10日內向本院補提理由書（均須按他造當事人之人數附
繕本）「切勿逕送上級法院」。
                                    書記官  廖純瑜
中    華    民    國    98    年    7     月    10    日
附錄：本案論罪科刑法條全文
中華民國刑法第304條
以強暴、脅迫使人行無義務之事或妨害人行使權利者，處3年以
下有期徒刑、拘役或3百元以下罰金。
前項之未遂犯罰之。


司法院資訊處製作；財團法人民間司法改革基金會備份。
